# 请教版主：商誉减值测试是否可以将代理权关系认定为一项资产组

提问人：奔跑城里 时间：2020-05-17 02:06:00
版主：您好！
国内医疗企业生产商K公司， 2016 年前是国外P公司的国内销售代理商；K公司为了维持P公司的国内代理商资格及扩展国外的市场和研发能力， 2017 年收购了P公司，收购价格人民币 2200 万元，收购时产生商誉。
2017 年-2019年K公司在国内代理P公司产品销售年度毛利1200-1400万元。
P公司经营状况
净利润 净资产 营现金流
2019 年 -1,032.56 855.10 -643.25
2018 年 -192.97 1,869.13 -265.48
2017 年 -175.00 1,825.67 -265.48
期末我们在测试对P公司商誉减值时，是否可以考虑将母公司K代理子公司P产品销售权认为一个资产组测试现金流？
母公司对子公司长期股权投资减值是否考虑：该子公司未来经营现金流折现值+因母公司代理产品未来现金流量的和与帐面价值比较以判断是否存在减值准备。

回答人：chenyiwei
这种情况比较特殊，首先在购买日进行企业合并的会计处理时（假设为非同一控制下合并，下同），应视同原先从子公司P取得的销售代理权已被结算，不再在K的合并报表层面确认为一项单独的无形资产，将该项原有无形资产的账面价值与其于购买日的公允价值相比较，确认该项无形资产的处置损益，并将该项原有无形资产的公允价值计入企业合并成本。后续K的合并报表层面不再单独确认该项代理权资产。
在此基础上，考虑资产组划分时，可将P通过K的代理实现的对外销售与P的相关资产合并为资产组，即考虑协同效应的影响。

提问人：奔跑城里 时间：2020-05-17 13:41:00
版主您好。非常感谢您的回复。根据您的回复来看，现做如下补充说明：
（ 1 ）国内医疗企业生产商K公司 2017 年收购国外P公司属于非同一控制下企业合并；
（ 2 ）国内医疗企业生产商K公司与国外P公司属于经销商模式，也就是K公司从国外P公司采购国外产品销售至国内市场，K公司赚取差价。
（ 3 ）K公司不存在使用P公司销售代理权情况，亦未在账面上确认有关销售代理权的无形资产。
（ 4 ）收购日后，K公司（母公司）继续从国外P公司（子公司）采购产品销售至国内市场，结算均按照公允价值计算，K公司（母公司）销售至国内市场赚取差价。
（ 5 ）考虑到，此次收购目的一方面是K公司（母公司）为了长期保持P公司（子公司）的经销商资格（如果不收购，可能会存在P公司寻求其他经销商销售其产品的风险，进而导致K公司损失了赚取差价利润的机会。收购后，K公司可长期经销P公司产品并获取差价。）
（ 6 ）现要对母公司（K公司）持有子公司（P公司）的长期股权投资及合并产生的商誉进行减值测试时，子公司可收回的未来现金流量的现值是否可以考虑母公司因销售子公司产品所争取的差价金额部分。

回答人：chenyiwei
可以。这属于商誉所对应的协同效应价值。但与之相对应，应将母公司与代销子公司产品相关的经营性资产和负债纳入该资产组，一并进行减值测试。